# 以 0 对价处置超额亏损子公司在合并层面确认投资收益的计算。

提问人：阳历 or 公历 时间：2018-05-09 15:05:32
A、B公司，A公司持B公司52%股权，B公司系A公司是 2011 年非同一控制下合并取得。 2016 年 1 月 1 日A公司处置超额亏损B公司，处置日B公司账面净资产如下：实收资本 2000 万，专项储备 30 万，未分配利润-4000万，账面净资产-1970万。从 2015 年合并底稿可以得知，A公司在合并B公司时模拟权益法还原 2015 年投资收益-50万元，模拟还原年初未分配利润-500万。 A公司处置B公司时应在合并层面确认的投资收益怎么计算。是根据B公司期末净资产乘以持股比例计算（即1970*52%=1024.4）？还是直接将 2015 年末的还原数转投资收益直接做：借：年初未分配利润 550 ，贷：投资收益 550 ？ 根据《国际会计准则》（IA5）第 27 号《合并财务报表和对子公司投资的会计》第 18 条“卖出子公司到卖出之日为止的经营成果计入合并收益表。卖出之日指母公司对子公司停止控制之日。变卖子公司所获款项与卖出子公司扣除负债的账面金额的差额在合并收益表中作为变卖子公司的利润或亏损。”我认为模拟权益法还原的数字为影响合并损益表的数字，应该转投资收益。但根据后一句又是期末净资产乘以持股比例。这两个算法的结果不一致。 求证。

回答人：chenyiwei
根据《企业会计准则第 33 号——合并财务报表（ 2014 年修订）》第五十条规定，本案例中合并报表层面的处置损益应为B公司的可辨认净资产中归属于A公司的份额（52%）和商誉在A公司合并报表层面的账面价值。如无其他特殊因素则为1970*52%=1024.4。 你所引用的规定“卖出子公司到卖出之日为止的经营成果计入合并收益表”是指被处置的原子公司的利润表纳入合并报表的期间，不是指处置损益的计算。

提问人：阳历 or 公历 时间：2018-05-10 09:46:23
陈版回复我了，有点小开心。。 还有就是： 1.被处置的子公司 2015 年模拟权益法还原的分录， 借：长期股权投资-损益调整-550贷：投资属于-50 贷：年初未分配利润-500 该如何跟调。是不是应该跟调： 借：投资收益-550 贷：年初未分配利润-550 这样的话我模拟权益法还原的投资收益数字就跟被处置子公司处置日净资产乘以持股比例算出来的数字有差，差额就在（实收资本+专项储备） 0.52+ 购买日未分配利润。 如果是按照期末净资产持股比例计算投资收益的话，是不是应该做： 借：投资收益-1024.4 贷：年初未分配利润-1024.4 如果这么做的话，我的年初未分配利润就对不上了。 2.如果被处置的子公司与孙公司之间 2015 年存在内部未实现的损益 300 万（该笔存货在做 2016 年 2 月 28 日合并时尚未对外售出），但该笔未实现损益在做 2015 年合并时做到了母公司合并层面，即在母公司合并层面： 借：营业成本 300 贷：存货 300 那这一笔该如果跟调？我的理解是因为该子公司已经处置，因此不应该在抵消存货了。那应该借：年初未分配利润 300 ，贷哪个科目呢。
请陈版主指教。 万分感谢。

回答人：chenyiwei
1 、不是按期末净资产计算投资收益，是按本期的累计权益变动额（不含实收资本、资本公积的年初数）计算投资收益。 2 、贷投资收益。